臺灣桃園地方法院刑事判決　　　　　　　92年度訴字第1429號
公　訴　人　臺灣桃園地方法院檢察署檢察官
被　　　告　丙○○　男　40歲.
選任辯護人　何啟熏律師
上列被告因強盜等案件，經檢察官提起公訴（92年度偵字第9232
、9749、9949、10024 、10029 、12399 、12934 、13787 、
11517 號），本院判決如下：
    主  文
丙○○共同意圖為自己不法之所有，攜帶兇器以強暴至使不能抗
拒而取他人之物，累犯，處有期徒刑捌年。
    事  實
一、丙○○前於民國87年及88年間，因犯偽造文書案件，經法院
    分別判處有期徒刑3 月及4 月，定應執行刑為有期徒刑6 月
    ，於90年2 月21日執行完畢，仍不知悔改，復於92年5 月26
    日中午時分，因丁○○購買中古車之事，二人在桃園縣龍潭
    鄉○○路上之某中古車行見面，因而知悉丁○○當日所駕駛
    之車輛為來路不明之贓車，又隨身攜有欲購買車輛之現金新
    臺幣（下同）84000 元，且於頸部尚佩戴有金項鍊1 條，竟
    心生不軌，於前開車輛買賣未果，而其另受丁○○之託前往
    桃園市合買毒品後，即以電話向二名年籍、姓名不詳分別年
    約二十餘歲及三十餘歲之成年男子（下稱不詳成年男子）告
    知上情，並共同基於意圖為自己不法所有之犯意聯絡，及以
    強暴至使不能抗拒之不確定故意，推由丙○○於當日下午四
    時許電洽丁○○佯稱：毒品已購得，相約於桃園縣平鎮市○○路之大潤發大賣場所設停車場（下稱大潤發停車場）交付
    等語，引誘丁○○前往大潤發停車場，並駕車前往該停車場
    附近之某加油站停車場等候不詳男子回覆（當時不知情之甲○○亦與丙○○同往），前開不詳男子其中一名則先至丙○○車後行李箱拿取客觀上足以危害人之身體、生命之鋁製球
    棒1 支後，與另一名不詳男子，駕車前往該停車場，見丁○○與其友乙○○已到場，遂以有事與丁○○商談為由，先將
    乙○○支開，再偽裝為丁○○所駕駛贓車之車主，要求丁○○支付20萬元以為補償，丁○○不從，該二名不詳男子遂分
    持鋁製球棒及徒手毆打丁○○，使丁○○受傷流血，再以該
    球棒頂住丁○○頸部，將丁○○押上其等所駕車輛之後座，
    以手機充電器之電線綑綁丁○○雙手，至使不能抗拒後，強
    取丁○○所攜帶之手提包1 只（內含現金84000 元、手機2
    支、提款卡2 張及駕照、
    1 條得手（檢察官誤認強盜所得為14萬元及項鍊1 條），嗣
    該名手持鋁製球棒之不詳男子，因毒癮發作，遂將球棒交予
    另名不詳男子，離開現場前往丙○○車上注射毒品解癮，丁○○見僅餘一人看守，欲趁隙逃跑，甫逃出車門，旋遭該名
    不詳男子持鋁製球棒追擊痛毆，致丁○○受有鼻樑挫瘀傷、
    鼻骨骨折、胸部挫傷、四肢多處挫腫傷等傷害（傷害部分未
    據告訴），嗣因丁○○向路人求助報警，該名不詳男子始罷
    手並與隨後返回現場之前開不詳男子迅速離開現場，前往與
    丙○○所約定地點呈報盜贓並一同逃逸。
二、案經被害人丁○○訴由桃園縣政府警察局桃園分局報告臺灣
    桃園地方法院檢察署檢察官偵查起訴。
    理  由
一、訊據被告丙○○矢口否認有前開犯罪事實，辯稱：當天伊與
    丁○○於中古車行碰面後，丁○○拿2000元要與伊合買安非
    他命，後來到下午四、五點時，丁○○打電話給伊，確認安
    非他命買到了，就約在大潤發見面，後來丁○○又來電稱其
    開贓車被車主發現，對方要求20萬元，要伊幫忙處理，對方
    也有帶鋁棒到伊車上，出示丁○○之證件，問伊要不要幫丁○○處理云云。選任辯護人亦為被告丙○○辯稱：丁○○前
    後指訴不一，無可採信，且縱依甲○○所證，被告丙○○僅
    要求同夥假裝車主而為恐嚇取財之行為，並無強盜之犯意，
    否則不會於事後還問：為何搞到都是血，並交代同夥交付海
    洛因給丁○○，該二名同夥自行變更犯意而為強盜，尚非被
    告丙○○所應負責，且證人甲○○並未看見丁○○被搶的現
    金及項鍊，復無其他證據證明丁○○於當日確有項鍊、現金
    遭搶，被告丙○○被訴強盜丁○○之現金及金項鍊等情，尚
    無證據可資證明云云。經查：
  (一)證人即告訴人丁○○於本院審理時證述：當天伊接到丙○○
    之電話約在大潤發停車場，遂請乙○○載伊前往，乙○○離
    開後，有一台灰色轎車開到伊旁邊，兩人下車，一人拿鋁棒
    ，那支鋁棒伊在丙○○車上有看過，且伊曾經使用過，該兩
    人一下車就打伊，並將伊推進車內後座，一人以鋁棒頂住伊
    的脖子，另一人以手機充電器的電線綑綁伊，二人拿走伊的
    手提包，及脖子上的金項鍊，當時手提包內有現金84000 元
    、手機2 支、提款卡2 張，駕照、
    足，要求伊再提出20萬，後來其中一人下車，伊趁車上僅一
    人就衝下車，此時伊有看到該下車之人站在加油站旁停車場
    丙○○的車旁，與丙○○講話，甲○○站在車前，後來另一
    名持鋁棒的人追出車外，並以鋁棒猛打伊頭部，伊請路人報
    警，另外一位搶匪看到這情形就趕快回來，就叫持鋁棒的人
    上車，他們剛開走警察就來了等語（見本院94年1 月20日審
    判筆錄）。
  (二)證人甲○○於本院審理時證稱：92年5 月26日丙○○、丁○○有在車行碰頭，有聽見他們談買車的事，並約定要去拿毒
    品，後來二人有通電話，約在大潤發，伊與丙○○前往大潤
    發旁邊加油站的停車場，到達停車場前，丙○○有在一通電
    話中提到丁○○身上有項鍊和錢，並說丁○○開的是贓車，
    要對方假裝是車主跟丁○○要錢，到達後，有一個男子到丙○○車上拿鋁棒，並跟丙○○說待會要假裝車主，離開後十
    多分鐘又回來，身上有沾到血跡，這次該男子在車上很快打
    一針海洛因，丙○○並交代1 包海洛因及針筒由該男子交給
    丁○○，該男子就再次下車離開，不久，伊就看見警車過來
    ，伊和丙○○先離開一小段路，在路邊等，前開男子及另一
    名男子就過來坐上車，上車後男子拿了1 個牛皮紙袋給丙○○，裡面有皮夾、手機還有丁○○的證件，丙○○有問事情
    的經過，為何搞到都是血，男子說要制伏丁○○，但丁○○
    反抗所以就動手等語（見同上審判筆錄）。
  (三)經核告訴人與證人甲○○二人於本件案發當日，雖分別身處
    大潤發停車場及加油站停車場，然其等所證述之人員出沒、
    電話聯絡情形，均能相互印證，告訴人雖未提及其與被告合
    買毒品及因駕駛贓車遭偽裝之車主要求賠償等情，然此顯係
    恐涉及其他犯罪而遭追訴，故為有意之省略，自不影響告訴
    人指訴之正確性，參以證人甲○○此部分證詞與其於本院92
    年12月5 日準備程序及93年7 月29日審理中之證述內容前後
    一致，並無出入，其與被告丙○○又曾為情侶關係，素無仇
    怨，衡情應無設詞誣陷之理，復有壢新醫院診斷證明書一紙
    在卷可稽，證人即本件到場處理警員戊○○亦到庭證稱：案
    發當日，伊到達現場，看見丁○○確有如診斷證明書所記載
    之傷勢等語（見本院93年7 月29日審判筆錄），已見告訴人
    前開指訴應非憑空杜撰。
  (四)被告辯稱：丁○○所開贓車之車主曾持鋁棒及丁○○之證件
    到其車上要求處理云云，惟若確如被告所辯，其所謂「贓車
    車主」挾持告訴人要求贖款，顯已涉犯擄人勒贖之重罪，豈
    有貿然前往被告車上自曝身分並自陷險境之可能？且被告既
    自稱其已拒絕告訴人之求助，自不可能告知其當時所在，該
    等「贓車車主」又如何憑空得知被告所在位置而能前往被告
    車上談判？被告上開所辯非但與常情有違，反益徵被告與所
    謂「贓車車主」間確有不尋常之關係，更足認證人甲○○前
    開證述：不詳男子前往丙○○車上拿鋁棒，並於事後將丁○○證件交付予丙○○等情確與事實相符。
  (五)選任辯護人為被告辯稱：丁○○前後指訴不一，無可採信，
    且縱認甲○○之證詞可採，被告事後問上車之2 名同夥：為
    何搞到都是血，並交代其同夥交付海洛因給丁○○，足見被
    告並無強盜犯意，至多僅得以恐嚇取財罪名論之，又證人甲○○並未看見丁○○被搶的現金及項鍊，復無其他證據證明
    丁○○於當日確有項鍊、現金遭搶，不能認定被告有強盜其
    項鍊及現金之行為云云。茲論述如下：
    (1)查告訴人自警詢至本院審理中歷次陳述，雖於細節部分稍
      有出入，然就其於大潤發停車場被人押入車內洗劫財物並
      遭人持鋁棒毆打之基本事實則無二致，且衡諸告訴人無故
      遭人持鋁棒毆打，強取財物，並因此受有嚴重傷害，猝不
      及防之下，自難苛求其就被害過程能夠完整記憶，分毫不
      差，又審之告訴人與被告原為朋友關係，往來密切，甚至
      共犯竊盜、偽造文書、恐嚇取財案件多起（業經本院審結
      ），情誼應非泛泛，證人甲○○就此點亦證述在卷（見本
      院92年12月5 日準備程序筆錄第9 頁），竟遭被告夥同他
      人加害，憤怒氣惱之下，於指訴被告犯罪過程時，誤將被
      告之行為與其同夥之行為有所混淆，亦屬人情之常，況其
      於本院審理時，已將其所記憶之被告犯罪過程予以釐清，
      詳為陳述，並與證人甲○○所證情節互核相符，自不得以
      告訴人先前指訴之部分瑕疵，而為被告有利之認定。
    (2)其次，前開不詳男子持以毆打告訴人之鋁製球棒，係由被
      告所駕車輛行李箱所取得，已如前述，被告與該不詳男子
      謀劃偽裝贓車車主向告訴人索取賠償之餘，竟又提供該男
      子鋁製球棒，雖未明示其用途，惟就該男子嗣後因告訴人
      不從，而持該鋁棒施暴強取財物等情，自非不可預料且堪
      認此事實之發生並不違背其本意，被告具有強盜之不確定
      故意已甚明灼；至被告事後對於同夥毆打告訴人受傷之情
      形表示震驚，並託其同夥帶海洛因給告訴人等情，顯見係
      被告與告訴人原本關係友好，雖覬覦告訴人之財物，但仍
      不願過度傷害告訴人，此由被告原本設計以偽裝贓車車主
      之平和手段獲取財物亦可見一斑，被告固能預見共犯對告
      訴人有強逼就範之可能，但於告訴人確受嚴重傷害時，亦
      不免生惻隱之心，遂託由同夥交付海洛因以止痛，被告此
      部分事後行為雖與一般盜匪之窮凶惡極有異，然仍不能解
      免其以強盜之不確定故意，強取告訴人財物之事實。
    (3)又告訴人確遭被告強盜現金84000 元、手機2 支、提款卡
      2 張、駕照、
      本院審理時證述明確（見前開審判筆錄），並據證人乙○○於本院審理時證稱：當天丁○○在路上買檳榔及香煙時
      ，伊看見丁○○從口袋拿出一疊錢，伊不知道有多少，且
      丁○○脖子上有很粗的金項鍊，丁○○有跟伊炫耀等語甚
      詳（見前開審判筆錄），另審諸被告係於中古車行與告訴
      人接觸後確定其攜有上開財物，始起意犯罪，此由被告於
      電話中告知同夥：丁○○有現金及項鍊一節可知，告訴人
      於本件案發當時確攜有上開財物無訛，告訴人指訴遭強盜
      上開財物，尚非無據，至證人甲○○證述：該二名不詳男
      子僅攜帶1 牛皮紙袋裝有皮夾、手機、丁○○之證件等物
      上車等語，是否係該二名不詳男子強盜後有所私藏，僅以
      部分贓物回報亦未可知，惟此係被告與共犯間分配盜贓之
      問題，與告訴人究遭強盜若干財物之認定無涉。
  (六)綜上所述，被告及辯護人所辯均非可採，本件事證明確，被
    告犯行堪以認定。
二、核被告所為，係犯刑法第330 條第1 項之攜帶兇器強盜罪。
    按刑法分則或刑事特別法中規定之結夥2 人或結夥3 人以上
    犯罪，應以在場共同實施或在場分擔實施犯罪之人為限，而
    不包括同謀共同正犯在內。準此，如在場共同實施，或在場
    參與分擔實施強盜犯罪行為之人不及3 人，縱加上同謀共同
    正犯後，刑法第28條所稱之共犯已達3 人以上，但因在場共
    同或參與分擔實施強盜行為之人不及3 人，仍不成立結夥3
    人以上強盜罪之共同正犯（最高法院93年度臺上字第553 號
    判決意旨參照），查本件於現場實施犯罪之人僅前開不詳男
    子2 人，被告雖參與事前策劃及提供兇器，然未於現場共同
    實施或參與分擔實施，依上開說明，尚不成立結夥3 人強盜
    罪，合先敘明。被告與前開二名不詳男子間有犯意聯絡、行
    為分擔，為共同正犯。末查被告前於87年及88年間，因犯偽
    造文書案件，經法院判處有期徒刑3 月及4 月，定應執行刑
    為有期徒刑6 月，於90年2 月21日執行完畢，有臺灣高等法
    院被告全國前案紀錄表1 件在卷可稽，被告於5年 內再犯
    本件有期徒刑以上之罪，為累犯，爰依刑法第47條之規定加
    重其刑。爰審酌被告前科累累，素行不良，因貪圖不勞而獲
    ，竟不顧友誼，強盜告訴人，致告訴人身受重傷，財物損失
    不貲，且犯後多所飾詞圖卸，顯乏悔悟之心等一切情狀，量
    處如主文所示之刑。另本件不詳男子所持之兇器鋁製球棒1
    支，未據扣案，亦無證據證明現仍存在，為避免日後執行之
    困難，爰不諭知沒收，附此敘明。
據上論結，依刑事訴訟法第299 條第1 項前段，刑法第28條、第
330 條第1 項、第47條，判決如主文。
本案經檢察官徐則賢到庭執行職務。
中　　華　　民　　國　　94　　年　　2 　　月　　17　　日
                  臺灣桃園地方法院刑事第八庭
                      審判長法　官  曾家貽
                            法  官  吳為平
                            法  官  袁雪華
以上正本證明與原本無異。
如不服本判決，應於送達後10日內，向本院提出上訴狀（應附繕
本），上訴於臺灣高等法院。
                            書記官　邱仲騏
中　　華　　民　　國　　94　　年　　2 　　月　　17　　日
附錄本案論罪科刑之法條：
中華民國刑法第330條第1項：
犯強盜罪而有第三百二十一條第一項各款情形之一者，處七年以
上有期徒刑。
